臺灣臺北地方法院刑事判決　　　　　　 95年度交訴字第151號
公　訴　人　臺灣臺北地方法院檢察署檢察官
被　　　告　丁○○
上列被告因公共危險等案件，經檢察官提起公訴（九十五年度偵
字第二一○八四號），本院判決如下：
      主  文
丁○○無罪。
      理  由
一、公訴意旨略以：被告丁○○係職業計程車司機，為從事駕駛
    業務之人，於民國九十五年七月五日下午四時二分，駕駛車
    號七Ａ–五一○號營業用小客車，沿臺北市大安區○○○路
    由北往南行駛，行經臺北市大安區○○○路與仁愛路口時，
    本應注意行駛在雙向四車道變換車道時，應讓直行車先行，
    並注意安全距離，而依當時天候為晴天日間自然光線，柏油
    路面乾燥無缺陷，無障礙物視距良好，並無不能注意之情事
    ，竟疏未注意，見路旁有人招呼計程車，即行變換車道，適
    同向後方由告訴人戊○○騎乘車號Ｊ六Ｍ–八八三號重型機
    車，搭載其子林○○（男，民國八十五年六月十日生）行經
    該處，見狀閃剎不及，隨即人車倒地，少年林○○並受有雙
    側下肢疼痛等傷。詎被告見狀，非但未下車查看並協助救護
    ，反載客驅車離去，嗣經告訴人記下肇事車輛車牌，提供警
    方查證，始循線查獲。因而認被告係犯刑法第二百八十四條
    第二項業務過失傷害罪嫌及同法第一百八十五條之四肇事逃
    逸罪嫌等語。
二、按犯罪事實應依證據認定之，無證據不得認定犯罪事實；又
    不能證明被告犯罪者，應諭知無罪之判決，刑事訴訟法第一
    百五十四條第二項、第三百零一條第一項分別定有明文。次
    按事實之認定，應憑證據，如未能發現相當證據，或證據不
    足以證明，自不能以推測或擬制之方法，為裁判基礎；且認
    定犯罪事實所憑之證據，雖不以直接證據為限，間接證據亦
    包括在內，然而無論直接證據或間接證據，其為訴訟上之證
    明，須於通常一般之人均不致有所懷疑，而得確信其為真實
    之程度者，始得據為有罪之認定，倘其證明尚未達到此一程
    度，而有合理之懷疑存在而無從使事實審法院得有罪之確信
    時，即應由法院為諭知被告無罪之判決，有最高法院四十年
    臺上字第八六號判例、七十六年臺上字第四九八六號判例可
    資參照。
三、公訴人認被告涉犯上開罪嫌，無非係以：被告之警詢供述、
    告訴人之指訴，並經證人李昭瑩之證述、臺北市計程車客運
    駕駛人自備車輛參與經營契約書可認前揭營業小客車為被告
    使用，另有臺北市政府警察局大安分局交通分隊道路交通事
    故現場圖、交通事故談話紀錄表、補充資料表、道路交通事
    故肇事人自首情況紀錄表、調查報告表、疑似交通事故肇事
    逃逸追查表、救護紀錄表、現場照片六幀、車損照片三幀、
    臺北市立聯合醫院診斷證明書（可認少年林○○受有傷害）
    等，為主要依據。
四、訊據被告就上揭時地，駕駛車號七Ａ–五一○號營業用小客
    車，沿臺北市大安區○○○路由北往南行駛，行經臺北市大
    安區○○○路與仁愛路口時，因有客人揮手招車，即沿著安
    全島往外切，告訴人騎乘、且搭載少年林○○車號Ｊ六Ｍ–
    八八三號之重型機車即自右後方擦撞營業小客車等情固坦承
    不諱，惟堅詞否認有何上開犯行，辯稱：告訴人騎乘之機車
    由右後方擦撞營業小客車後，由後照鏡看見機車並未倒下，
    在現場停留時，告訴人復騎車至營業小客車前方罵了二、三
    分鐘，後來即騎車離去後，伊始載客離去，故少年林○○下
    肢疼痛並非車禍肇致、亦無肇事逃逸等語。經查：
  (一)按被告以外之人於審判外所為之書面陳述，固屬傳聞之證據
    ，但如該文書係屬公務員職務上製作之紀錄文書者，除顯有
    不可信之情況外，亦得為證據，刑事訴訟法第一百五十九條
    之四第一款定有明文。本件卷附之臺北市政府警察局大安分
    局交通分隊道路交通事故現場圖、交通事故談話紀錄表、補
    充資料表、道路交通事故肇事人自首情況紀錄表、調查報告
    客運駕駛人自備車輛參與經營契約書、臺北市政府警察局大
    安分局交通分隊道路交通事故現場圖、交通事故談話紀錄表
    、補充資料表、道路交通事故肇事人自首情況紀錄表、調查
    報告表、疑似交通事故肇事逃逸追查表、現場及車損照片六
    幀等證據，係承辦員警丙○○基於職務所製作之紀錄文書；
    而臺北市政府消防局救護表係消防救護人員到場，基於職務
    所製作之紀錄文書，分別為為警員、消防救護人員基於職務
    製成，具有相當之中立性，是其作成過程並無不適當之情形
    ，客觀上無不可信之情況，揆諸前開規定，自得為證據。
  (二)本件被告於九十五年七月五日下午四時二分，駕駛車號七Ａ
    –五一○號營業用小客車，沿臺北市大安區○○○路由北往
    南行駛，行經臺北市大安區○○○路與仁愛路口時，因案外
    人甲○於仁愛路交通島上揮手招車，欲搭載案外人甲○及證
    人乙○○二人，即沿著安全島往外切，使由告訴人騎乘，搭
    載少年林○○車號Ｊ六Ｍ–八八三號之重型機車由右後方擦
    撞其營業小客車等事實，業據被告所自承，核與證人戊○○
    、少年林○○、乙○○於本院審理時具結證述綦詳（見本院
    九十六年二月十二日審理筆錄第二頁、第七頁、第十三、十
    四頁），並有臺北市政府警察局大安分局交通分隊道路交通
    事故現場圖、補充資料表、交通事故談話紀錄表、現場照片
    二幀附卷可稽（見偵查卷第二三至二五頁）。且證人即現場
    揮手乘客乙○○亦證稱：同行者甲○係在仁愛路與建國南路
    交叉口之安全島上叫計程車，被告看到後，即往右切，當時
    被告並非在第四車道行駛，至於是在第二或第三車道並不清
    楚等語（見本院九十六年二月十二日審理筆錄第十三頁），
    核與證人戊○○、林○○證述：被告原本係行駛在機車之左
    後方，而自機車左側突然向右切人等語大致相符，故被告因
    證人乙○○、案外人甲○在安全島上揮手招車，即自原行駛
    之車道切至最外側車道甚明。
  (三)是本件關鍵即在於：雙方擦撞後，少年林○○是否受傷？而
    被告知悉少年林○○受傷後仍未據報警即行離去？
    1.證人戊○○騎乘、搭載證人林○○之重型機車，因被告駕
      駛之營業小客車任意變換車道，而擦傷被告之營業小客車
      右側後方，致證人林○○受有雙側下肢疼痛，有臺北市立
      聯合醫院九十五年九月二十日診字第○九五○九○○○四
      六二號診斷證明書附卷為憑（見偵查卷第五七頁），足認
      證人林○○確有下肢雙側疼痛甚明。被告雖辯稱：林○○
      雙側下肢疼痛，係因其於當日下午至臺安醫院接受以遊戲
      方式進行之心理輔導所造成，並非車禍所致云云。經本院
      向財團法人基督復臨安息日會臺安醫院函詢結果，證人林
      ○○於九十五年七月四日門診以心理會談治療為主，並無
      開立藥物，且一般兒童特殊心理治療以心智成長及情緒調
      節訓練為主，不會導致身體部位有關疼痛等不適症狀，與
      “下肢疼痛“應無關係相連等語情，有該院九十六年一月
      三十日（九六）醫發字第○六七號函檢附林○○之病歷影
      本在卷為佐（見本院卷第三八至五六頁）。足認證人○○
      諺雙側下肢疼痛並非因心理治療所致，被告上開置辯，洵
      不足採。
    2.惟按刑法上之普通傷害罪，必須對被害人身體或健康造成
      傷害之結果，始成立本罪，倘尚未發生傷害之結果，除法
      律對於此項暴行另有處罰規定者外，自不成立何種罪名。
      而被害人身體或健康之傷害結果之認定，學說上有認為必
      須使人之生理機能發生障礙，或使健康導致不良變更者，
      始為傷害；亦有認凡有害於人身體之完全（整）性者，即
      為傷害。證人林○○因上開車禍，致其雙側下肢疼痛，既
      未對於證人之生理機能發生障礙，或使其健康導致不良變
      更，亦未有害於其身體之完全性，則無論採取上開任一學
      說，均難認本件被告之行為，對證人林○○已發生傷害之
      結果。況「疼痛」與否，係屬個人主觀之感受，且亦會因
      年齡之不同而有所不同，而依上開診斷證明書所載，證人
      林○○除下肢雙側疼痛外，並無任何外傷可言，揆諸前開
      說明，尚難僅以證人主觀上疼痛感受，遽認被告之行為，
      對證人林○○業已發生傷害之結果，而與刑法上之傷害罪
      尚屬有間。
    3.證人戊○○雖證稱：林○○兩隻腳有破皮，係在兩側膝蓋
      以下小腿外停，腳踝部分也有擦傷，送醫後有上藥等語。
      然證人林○○則證稱：當時左腳很痛，但沒有瘀傷、外傷
      、破皮，醫生有開類似止痛藥的藥，也沒有上碘酒、紅藥
      水、繃帶，右腳則不會痛等語（見本院九十六年二月十二
      日審理筆錄第七、八頁），顯與證人戊○○之證述不一致
      ；且車禍發生後，臺北市政府消防局救護人員至現場處理
      ，除證人林○○主訴肢體疼痛外，並未發現證人林○○受
      有任何傷害，有該局救護紀錄表附卷可稽（見偵查卷第五
      六頁），而上開臺北市聯合醫院所出具之診斷證明書，亦
      未記載證人林○○之下肢部分受有如證人戊○○所指之傷
      勢。參以，證人乙○○亦證稱：當時小朋友外觀上看不出
      來有受傷，亦未因受傷而哭叫之情形等語（見本院九十六
      年二月十二日審理筆錄第十四頁），是尚難認證人林○○
      之下肢確曾因此受有擦傷、瘀傷等傷害，證人戊○○此部
      分之證詞，即屬有瑕疵，且與事實不相符，洵不足採。
    4.又臺北市政府警察局大安分局道路交通故補充資料表、肇
      事逃逸追查表固均記載證人林○○左腳部擦傷乙節。惟證
      人即承辦警員丙○○於本院審理時證稱：係依據戊○○之
      陳述所為之記載，至於有無親眼看到林○○之傷勢，已經
      沒有印象等語（見本院九十六年二月十二日審理筆錄第十
      頁）。證人丙○○雖對於其有無親眼檢視證人林○○之傷
      勢，不復記憶，惟其已明確證述上開補充資料表、追查表
      係依據證人戊○○之陳述而記載。而證人戊○○此部分所
      陳與事實並不相符，已如前述，是證人丙○○於補充資料
      表、追查表上依其陳述所為之記載，即難採為被告不利認
      定之依據。
    5.另證人戊○○雖又證稱：擦撞後，重型機車之左車燈因擦
      撞而破損，機車亦旋即倒地，林○○腳有被壓到云云。惟
      證人林○○、乙○○均證稱擦傷後機車並未倒地等語（見
      本院九十六年二月十二日審判筆錄第八頁、第十四頁），
      核與被告所供擦撞後，機車並未倒地一節相符，從而，難
      認兩車擦傷後，證人戊○○所騎乘之重型機車確有倒地之
      情形；再從該重型機車車損照片觀之（見偵查卷第三八、
      三九頁），該重型機車之右側車身有多道明顯之刮痕，而
      證人丙○○亦證稱：該刮痕應係擦地痕等語（見本院九十
      六年二月十二日審判筆錄第十一頁），衡諸常情，倘證人
      戊○○所騎乘之重型機車與被告駕駛之營業小客車擦撞後
      確曾向右倒地，理應於其機車右側車身造成擦地痕，何以
      該機車係於左側車身造成擦地痕？足認該重型機車左側車
      身之擦地痕並非因本件兩車擦撞所造成。又上開重型機車
      之左車燈固確有破損之情形，有證人丙○○當庭所提出之
      照片為佐（見本院卷第八二頁），惟證人丙○○亦已明確
      證稱：第一時間有到現場看，但並沒有到破裂物等語（見
      本院九十六年二月十二日審判筆錄第十頁）。是難認證人
      戊○○所騎乘之機車車身之損壞，係因本件車禍所肇致，
      證人戊○○上開證述，顯與事實不符，不足為採。從而，
      尚難僅以證人上開有瑕疵之證詞，而為被告不利之認定。
    6.且兩車碰撞後，機車並未倒地，已無前述；而證人林○○
      證稱：計程車碰到腳時，亦未大叫、喊痛，係計程車走後
      才告知母親腳痛等語，而證人乙○○亦同證稱：該時小孩
      並未哭叫情形，乖乖坐在機車上，亦未聽聞女騎士（指告
      訴人）指稱有何人受傷之情等語（見本院九十六年二月十
      二日筆錄第十四、十五頁）；是被告亦無其他情狀可資判
      斷現場已有人因此受傷。況被告駕駛之營業用小客車係證
      人戊○○騎乘機車離去後，被告始載客離去乙節，為被告
      、證人戊○○所不否認，亦為證人乙○○證述明確，則被
      告因此認為並無人受傷、而逕自離去，亦難認其係故意逃
      逸。況證人林○○確實並未因告此而受有傷害，已如前述
      ，被告之行為既未「致人受傷」可言，則其駕車離去之行
      為，核與刑法第一百八十五條之四規定「駕駛動力交通工
      具肇事，致人死傷而逃逸」之構成要件相異。是被告辯以
      ：並無肇事逃逸等詞，應可採信。
五、綜上所述，本件因客觀上少年林○○所受之「傷」係「主觀
    上之疼痛」，非可認係刑法上之實際傷害結果，主觀上被告
    亦無知悉現場有人「受傷」，待告訴人先行離去後始離開現
    場，亦無逃逸之故意，核與業務過失傷害、肇事逃逸之構成
    要件不合，此外，復查無其他積極證據足證被告確有公訴人
    所指犯行，不能證明被告犯罪，自應為被告無罪之諭知。
據上論斷，應依刑事訴訟法第三百零一條第一項前段，判決如主
文。
本案經檢察官陳焜昇到庭執行職務
中　　華　　民　　國　　96　　年　　2 　　月　　26　　日
                  刑事第四庭審判長法　官  劉慧芬
                                  法　官  黎惠萍
                                  法　官  郭惠玲
如不服本判決，應於判決送達後十日內向本院提出上訴狀（應抄
附繕本）。告訴人或被害人如對於本判決不服者，應具備理由請
求檢察官上訴，其上訴期間之計算係以檢察官收受判決正本之日
期為準。
上正本證明與原本無異。
                                  書記官  鄭雅文
中　　華　　民　　國　　96　　年　　2 　　月　　26　　日
